臺灣高等法院刑事裁定
110年度抗字第516號
抗  告  人  
即 受刑 人  吳志鴻


                   （現於法務部○○○○○○○○執行強制   戒治中
                   ）
上列抗告人即受刑人因聲明異議案件，不服臺灣新北地方法院中
華民國110年1月4日裁定（109年度聲字第4946號），提起抗告，
本院裁定如下：
    主  文
抗告駁回。                                              
    理  由
一、原裁定意旨略以：抗告人即受刑人吳志鴻（下稱抗告人）因
    違反毒品危害防制條例案件，經原審法院以109年度簡字第2
    195號簡易判決判處有期徒刑6月，並於民國109年9月11日判
    決確定，而臺灣新北地方檢察署檢察官依上述確定判決以10
    9年度執字第12401號執行指揮等節，有本院被告前案紀錄表
    在卷可憑足稽，是檢察官依本案確定判決指揮執行，就此部
    分並無執行之指揮違法或其執行方法不當之情形。至聲明異
    議所指本件施用毒品犯行，應依修正後毒品危害防制條例第
    35條之1第1、2項所示，不得追訴處罰及應施以觀察勒戒或
    強制戒治云云，然修正後毒品危害防制條例第35條之1第3 
    項（應係第3款之誤）係規定：「本條例中華民國108年12月
    17日修正之條文施行前犯第10條之罪之案件，於修正施行後
    ，依下列規定處理：…三、判決確定尚未執行或執行中之案
    件，適用『修正前』之規定」，是縱毒品危害防制條例有所修
    正，而確定判決尚未執行，依該條規定，檢察官亦應適用「
    修正前」之規定指揮執行，聲明異議人執該條文指稱檢察官
    執行之指揮不當等詞，顯屬無據等語。
二、抗告意旨略以：修正後毒品危害防制條例第35條之1第3項（
    應係第3款之誤）係規定：「三、『判決確定』尚未執行或執
    行中之案件，適用修正前之規定」。本件原審法院109年度
    簡字第2195號簡易判決之確定日期為109年9月11日，是原裁
    定指本案於毒品危害防制條例第35條之1第3項（應係第3款
    之誤）修正時為判決確定尚未執行之案件，為子虛烏有，爰
    請撤銷原裁定，更為適當之裁定，以維權益云云。
三、按受刑人或其法定代理人或配偶以檢察官執行之指揮為不當
    者，得向諭知該裁判之法院聲明異議，刑事訴訟法第484條
    定有明文。又執行機關對於審判機關所為之裁判，並無審查
    內容之權，故裁判是否違法，並非執行機關所得過問，是聲
    明異議之對象，應係檢察官之執行指揮行為，而非檢察官據
    以指揮執行之裁判，故所稱「檢察官執行之指揮不當」，係
    指檢察官有積極執行指揮之違法及其執行方法有不當等情形
    而言；檢察官如依確定判決、裁定指揮執行，即無執行之指
    揮違法或其執行方法不當之可言，至於原確定判決、裁定，
    是否有認定事實錯誤或違背法令之不當，應循再審或非常上
    訴程序以資救濟，尚無對之聲明異議之餘地。是倘受刑人並
    非針對檢察官執行之指揮認有不當，而係對檢察官執行指揮
    所依憑之刑事確定裁判不服，卻依前揭規定對該刑事確定裁
    判聲明異議者，即非適法（最高法院108年度台抗字第79號
    、109年台抗字第1510號裁定意旨參照）。又按109年1月15
    日修正公布、同年7月15日施行之毒品危害防制條例第35條
    之1第3項規定：「本條例中華民國108年12月17日修正（109
    年1月15日公布、同年7月15日施行）之條文施行前犯第10條
    之罪（指施用第一、二級毒品罪）之案件，於修正施行後，
    依下列規定處理：三、判決確定尚未執行或執行中之案件，
    適用修正前之規定」。足見毒品危害防制條例於修正時增訂
    第35條之1，已明定於該條例修正公布施行前，已經判決確
    定尚未執行或執行中之案件，仍適用修正前之規定，其立法
    理由並載明：判決確定尚未執行或執行中之案件，基於法安
    定性原則，仍適用修正施行前之規定。
四、經查：
  ㈠抗告人前於108年間因施用第二級毒品案件，經臺灣新北地方
    法院於109年6月23日以109年度簡字第2195號簡易判決判處
    有期徒刑6月，並於109年9月11日確定，有該簡易判決及本
    院被告前案紀錄表在卷可參，足認抗告人所犯上開案件經判
    決確定，具有實質之確定力，非經非常上訴或再審程序予以
    撤銷或變更，不得再行爭執，檢察官依法據以執行，要無不
    當。本件抗告人雖執前詞聲明異議，然參諸其聲明異議之理
    由，可知抗告人並非對檢察官就本執行案件之指揮或執行方
    法有何異議指摘，而係對前揭確定判決所適用之法律，循聲
    明異議程序再行爭執，然揆諸前揭說明，此並非刑事訴訟法
    第484條所定得聲明異議之客體，法院自無從予以審究。
  ㈡至抗告人主張上開經檢察官指揮執行之施用毒品案件，於此
    次新修正毒品危害防制條例109年7月15日施行前尚未判決確
    定，而仍應依修正後毒品危害防制條例第20條之規定，裁定
    令受刑人為觀察、勒戒或強制戒治，而非執行徒刑云云。惟
    上揭臺灣新北地方法院109年度簡字第2195號簡易判決，於
　　毒品危害防制條例109年7月15日修正施行時，已非「偵查中
    」及「審判中」之案件，且於檢察官為執行指揮時，確已屬
    「判決確定尚未執行之案件」，依毒品危害防制條例第35條
    之1第3項規定暨依法安定性原則，當應適用修正施行前之規
    定，並無新修正之毒品危害防制條例第20條第3項、第23條
    第2項另為觀察、勒戒之適用。抗告人執此提起抗告，顯係
    對新修正之毒品危害防制條例規定有所誤解。
  ㈢綜上所述，臺灣新北地方檢察署檢察官核發前開執行指揮書
    據以執行本執行案件，於法有據。從而，原裁定認為檢察官
    核發之執行指揮書並無不當，駁回抗告人之聲請，並無不合
    ，本件抗告為無理由，應予駁回。
據上論斷，應依刑事訴訟法第412條，裁定如主文。
中　　華　　民　　國　　110 　年　　4 　　月　　7 　　日
                  刑事第十六庭  審判長法　官  葉騰瑞
                                      法　官  陳芃宇
                                      法　官  古瑞君
以上正本證明與原本無異。
如不服本裁定，應於收受送達後五日內向本院提出抗告狀。
                                      書記官  林君縈
中　　華　　民　　國　　110 　年　　4 　　月　　7 　　日